臺灣臺中地方法院簡易民事判決
　　　　　 110年度沙簡字第456號
原      告  財政部國有財產署中區分署


法定代理人  趙子賢  
訴訟代理人  程光儀律師
            張義群律師
複代理人    蔡欣澤律師
被      告  龐黃愛珠

上列當事人間請求拆屋還地等事件，本院於民國111年2月15日言
詞辯論終結，判決如下：
    主      文
被告應將坐落臺中市○○區○○段000地號土地上如附圖所示A部分竹
木及盆栽移除騰空後，將面積合計17.05平方公尺之土地返還予
原告。
被告應給付原告新臺幣3,455元，及自民國110年8月13日起至清
償日止，按年息5％計算之利息，另自民國110年6月1日起至交還
第1項聲明所示土地之日止，按每月給付原告新臺幣55元。
訴訟費用由被告負擔。
本判決得假執行，但被告如以新臺幣110,825元，為原告預供擔
保，得免為假執行。
    事實及理由
壹、程序事項：按訴狀送達後，原告不得將原訴變更或追加他訴
    。但有擴張或減縮應受判決事項之聲明者，不在此限，民事
    訴訟法第255條第1項第3款、定有明文。又不變更訴訟標的
    ，而補充或更正事實上或法律上之陳述者，非為訴之變更或
    追加，民事訴訟法第256條定有明文。本件原告提起本訴原
    聲明請求第一項部分：「被告應將（起訴書）附表紅色③所
    示之臺中市○○區○○段000地號土地上之植栽（花盆、樹木及
    竹叢）拆除騰空後，將共計13平方公尺（實際面積以測量為
    主）之土地返還給原告。」嗣後於現場測量圖完成後，原告
    於民國111年1月25日具狀更正第一項聲明：「被告應將坐落
    於臺中市○○區○○段000地號土地上如附圖所示A部分竹木及盆
    栽移除騰空後，將面積合計17.05平方公尺之土地返還予原
    告。」核其性質為更正應受判決事項之聲明。又原告聲明第
    2項原為：「被告應給付原告新臺幣（下同）2,604元，及自
    起訴狀繕本送達翌日起至清償日止，按年息5％計算之利息，
    另自110年6月1日起至交還前項聲明所示土地之日止，按每
    月給付原告42元。」亦於測量後依據面積計算更正為：「被
    告應給付原告3,455元，及自起訴狀繕本送達翌日起至清償
    日止，按年息5％計算之利息，另自110年6月1日起至交還前
    項聲明所示土地之日止，按每月給付原告55元。」，其聲明
    第1項部分為更正法律上陳述，第2項部分為擴張聲明，依前
    開規定，自屬適法。
貳、實體部分：　　
一、原告主張：坐落於臺中市○○區○○段000地號土地為國有土地
    （下稱系爭土地），原告財政部國有財產署中區分署為管理
    機關。被告卻未經原告同意，在如附表所示A部分土地上以
    竹木及盆栽，違法占用系爭土地。原告與被告間就系爭土地
    並未有租賃或其他合法使用關係，被告係屬無權占用系爭土
    地，被告迄今仍未拆除系爭地上物，已嚴重侵害原告所管理
    之系爭土地所有權，為維護國家權益，僅能依據民法第767
    條第1項前段之規定，請求被告拆除系爭地上物，並將系爭
    土地返還原告。又被告無權占用系爭土地，導致原告受有無
    法管理收益系爭土地之損害，原告自得依民法第179條及第1
    81條之規定請求被告返還所受利益，亦即相當於租金之利益
    ，以申報地價之年息5％計算被告所受相當租金之利益為合理
    。則被告自105年4月起至110年5月占用期間，就其所占用之
    土地面積17.05平方公尺計算，相當租金之利益為3,455元。
    在被告將系爭土地返還給原告之前，其受有利益仍繼續存在
    ，故自110年6月1日起至被告拆除地上物並返還土地之日止
    ，被告仍應每月給付原告55元。為此，提起本件訴訟。並請
    求法院判決：（一）被告應將坐落於臺中市○○區○○段000地
    號土地上如附圖所示A部分竹木及盆栽移除騰空後，將面積
    合計17.05平方公尺之土地返還予原告。（二）被告應給付
    原告3,455元，及自起訴狀繕本送達翌日起至清償日止，按
    年息5％計算之利息，另自110年6月1日起至交還前項聲明所
    示土地之日止，按每月給付原告55元。（三）訴訟費用由被
    告負擔。
二、被告抗辯：我在房子前面放花圃，是因為曾經有人把車子停
    在那裡，讓我連鐵門都沒有辦法開，另外就是為了綠化環境
    。我放盆栽的目的，是因為有人把車子停在我家門口，讓我
    沒有辦法出入，要把盆栽移除我也沒有意見，但是要保障我
    可以進出自己的家門，不要因為有人停車就把我關在裡面。
    並聲明：請求駁回原告之訴，訴訟費用由原告負擔。
三、得心證之理由：
（一）原告主張系爭土地為國有，原告為管理機關之事實，已據
      其提出土地登記第一類謄本為證，自堪信為真實。
（二）原告主張被告之地上物占用系爭土地如附圖所示編號A（
      面積17.05平方公尺）土地等情，業經本院於110年11月29
      日會同兩造至系爭土地現場勘驗明確，並囑託臺中市龍井
      地政事務所派員會同測量，有勘驗筆錄及臺中市龍井地政
      事務所110年12月13日龍地二字第1100007434號函附土地
      複丈成果圖（即附圖）附卷可稽，並有現場照片在卷可佐
      ，自堪信為真實，則被告占用原告系爭土地如附圖所示編
      號A（面積17.05平方公尺）之土地，應可認定。
（三）當事人主張有利於己之事實者，就其事實有舉證之責任，
      民事訴訟法第277條前段亦有明文。再按以無權占有為原
      因，請求返還土地者，占有人對土地所有權存在之事實無
      爭執，而僅以非無權占有為抗辯者，土地所有權人對其土
      地被無權占有之事實無舉證責任，占有人自應就其取得占
      有係有正當權源之事實證明之（最高法院85年度台上字第
      1120號判決要旨參照）。查原告為系爭土地管理機關，已
      經本院認定如前，則揆諸前開規定，原告主張被告無權占
      有系爭土地，被告自應就其占有系爭土地有正當權源一事
      舉證。而被告所稱：因為曾經有人把車子停在那裡，讓我
      連鐵門都沒有辦法開，另外就是為了綠化環境云云，此係
      其私人事項，並非被告得占用道路用地，妨害公眾通行之
      正當理由。所以，被告上述抗辯，並無可採。
（四）所有人對於無權占有或侵奪其所有物者，得請求返還之。
      對於妨害其所有權者，得請求除去之，民法第767條第1項
      前段、中段定有明文。本件被告無正當權源占用原告土地
      ，原告請求被告應將坐落臺中市○○區○○段000地號土地上
      如附圖所示A部分竹木及盆栽移除騰空後，將面積合計17.
      05平方公尺之土地返還予原告，為有理由，應予准許。
（五）無法律上之原因而受利益，致他人受損害者，應返還其利
      益，民法第179條前段定有明文。又無權占有他人土地、
      建物，可能獲得相當於租金之利益，為社會通常之觀念（
      最高法院61年度臺上字第1695號判例要旨參照）。本件被
      告無權占用系爭土地上如附圖所示編號A（面積17.05平方
      公尺）部分之土地，並在其上放置地上物，揆諸前開說明
      ，自屬獲得相當於使用土地租金之不當利益，並致原告受
      有相同之損害，原告請求被告返還所受利益，於法有據。
      復按城市地方房屋之租金，以不超過土地及其建築物申報
      總價年息百分之十為限。土地法第97條第1項定有明文。
      又土地法第97條所謂土地及建築物之總價額，土地價額依
      法定地價，土地法施行法第25條定有明文。而法定地價，
      依土地法第148條規定，係土地所有人依該法規定所申報
      之地價。故土地法第97條所謂之申報價額，即指該土地之
      申報地價而言。是原告請求被告返還相當於租金之不當得
      利之金額，自應受上揭土地法第97條規定之限制。本院審
      酌系爭土地為交通用地，位於遊園路一段125號前，附近
      多為住家，鄰近有農田、駕訓班、遊園路、向上路，而被
      告之地上物為竹木及盆栽，認為原告主張以系爭土地之申
      報地價年息5％計算相當於租金之利益為適當。又本件系爭
      土地上之如附圖所示編號A部分，經臺中市龍井地政事務
      所測量，面積為17.05平方公尺，而系爭土地105年、106
      年申報地價為每平方公尺790元、107年、108年申報地價
      均為每平方公尺790元、109年、110年5月申報地價均為每
      平方公尺780元，依此計算5年計算之相當於租金不當得利
      為3,455元（元以下四捨五入，以下同，計算式詳原告民
      事變更聲明狀）。另以109年1月申報地價每平方公尺780
      元、年息5％計算，換算為每月相當於租金之不當得利應為
      55元（計算式：780X17.05X5％/12＝55），故原告請求被告
      應給付原告3,455元，及起訴狀繕本送達翌日（即110年8
      月13日）起至清償日止，按年息5％計算之利息。並自110
      年6月1日起至返還第一項土地之日止，按月給付原告55元
      ，為有理由，應予准許。
（六）綜上所述，原告請求如主文第1項、第2項部分，均於法有
      據，應予准許。
四、本件事證已臻明確，兩造其餘攻擊防禦方法，經核與判決之
      結果不生影響，自無庸逐一論述，附此敘明。
五、本判決原告勝訴部分係就民事訴訟法第427條第1項訴訟適用
    簡易程序所為被告敗訴之判決，故依同法第389條第1項第3
    款之規定，應依職權宣告假執行。並依職權，為被告得預供
    擔保為免假執行之諭知。
六、訴訟費用負擔之依據：民事訴訟法第78條。 　　
中　　華　　民　　國　　111 　年　　3 　　月　　1 　　日
                        臺灣臺中地方法院沙鹿簡易庭
                            法  官  劉國賓
以上為正本，係照原本作成。
如不服本判決，應於判決送達後20日內向本院提出上訴狀並表明
上訴理由（須附繕本）；如委任律師提起上訴者，應一併繳納上
訴審裁判費。
中　　華　　民　　國　　111 　年　　3 　　月　　1 　　日
                            書記官  許宏谷